臺灣臺北地方法院刑事判決　　　　　　 100年度易字第1093號
公　訴　人　臺灣臺北地方法院檢察署檢察官
被　　　告　蔡大榮
上列被告因案件，經檢察官聲請簡易判決處刑（100 年度偵字第
554 號），本院認不宜以簡易判決處刑，改依通常程序審理，本
院判決如下：
    主  文
蔡大榮成年人故意對少年在車站竊盜，處有期徒刑柒月；又竊盜
，處有期徒刑貳月；又侵占遺失物，共貳罪，各處罰金新臺幣伍
仟元，如易服勞役，均以新臺幣壹仟元折算壹日。應執行有期徒
刑捌月；罰金新臺幣捌仟元，罰金如易服勞役，以新臺幣壹仟元
折算壹日。
    事  實
一、蔡大榮為成年人：(一)、於民國99年3 、4 月間某日時許，在
    臺北市捷運臺北車站裡面不詳地點，明知吳○樺（民國○○年
    ○ 月○ 日生，真實姓名年籍資料詳卷，下稱吳○樺）為未滿
    18歲之少年，仍意圖為自己不法之所有，徒手竊取吳○樺所
    有之臺北市立明倫高中學生證1 張、悠遊卡1 張、麥當勞甜
    心卡1 張、白色卡夾1 個。(二)、另意圖為自己不法之所有，
    於99年10月31日晚間11時許，在臺北市○○區○○路華納威
    秀影城內，趁人潮擁擠之際，徒手竊取邱詩所有、置放隨
    身小型肩背包內之NOKIA 型號1506手機1 支（手機序號：
    A0000001B71853號）。
二、蔡大榮另意圖為自己不法之所有，於99年9 月至同年12月19
    日間之不詳時間、地點，分別拾獲王貞尹於99年9 月間某日
    時許，在臺北市捷運臺北車站內遺失之LV皮夾1 只、國民身
    分證1 張；王傳志於99年10月初在臺北市○○○路新光三越
    百貨公司遺失之SONY ERICSSON 型號G502手機1 支（手機序
    號：000000000000000 號），拾獲後將該等物品侵占入己。
    嗣為警於99年12月19日上午6 時40分許，見蔡大榮行跡可疑
    予以盤查，經蔡大榮同意搜索，於蔡大榮背包內查獲上開物
    品，始循線查獲上情。
三、案經吳○樺訴由內政部警政署鐵路警察局第一警務段報告臺
    灣臺北地方法院檢察署檢察官偵查後聲請簡易判決處刑。
    理  由
壹、程序部分：
一、按除簡式審判程序、簡易程序及第376 條第1 款、第2 款所
    列之罪之案件外，第一審應行合議審判，96年7 月4 日修正
    公布之刑事訴訟法第284 條之1 定有明文。查本案被告蔡大
    榮涉犯刑法第321 條第1 項第6 款加重竊盜、第320 條第1
    項普通竊盜、第337 條侵占遺失物等罪，均屬刑事訴訟法第
    376 條第1 款、第2 款所列之罪，揆諸上開規定，本案第一
    審無庸行合議審判，合先敘明。
二、按被告以外之人於審判外之言詞或書面陳述，除法律有規定
    者外，不得作為證據，刑事訴訟法第159 條第1 項定有明文
    ；復按被告以外之人於審判外之陳述，雖不符前4 條之規定
    ，而經當事人於審判程序同意作為證據，法院審酌該言詞陳
    述或書面陳述作成時之情況，認為適當者，亦得為證據；當
    事人、代理人或辯護人於法院調查證據時，知有第159 條第
    1 項不得為證據之情形，而未於言詞辯論終結前聲明異議者
    ，視為有前項之同意；同法第159 條之5 規定甚明。本案所
    據以認定被告蔡大榮犯罪事實之證據，其中被害人吳○樺、
    王貞尹於警詢中之陳述，雖屬傳聞證據，然被告於本院審理
    時，同意作為證據（見本院卷第107 頁背面），本院認亦無
    違法或不當之情況，是該等陳述均具有證據能力，合先敘明
    。
貳、實體部分：
一、訊據被告否認有事實欄一部分犯行，辯稱：我沒有偷吳○樺
    、邱詩的東西，吳○樺所有的上揭物品，是我在垃圾桶撿
    到的；邱詩所有的NOKIA 手機，也是我撿到的，至於是在
    哪裡撿到的，我忘記了云云，其餘就事實欄二侵占王貞尹、
    王傳志遺失物部分，均坦承不諱（見本院卷第66、87頁背面
    ），被告就事實欄二部分之供述，核與被害人王貞尹於警詢
    時證述、證人王傳志在本院具結證述情節一致（見臺灣臺北
    地方法院檢察署100 年度偵字第554 號卷〈下稱偵卷〉第52
    至53、本院卷第106 至107 頁），並有鐵路警察局第一警務
    段搜索扣押筆錄、台北分駐所扣押物品目錄表1 份、贓物認
    領保管單2 張、贓物照片4 張存卷可查（見偵卷第20至22、
    56至57、59至60、61至62），可認被告就事實欄二部分之任
    意性自白核與事實相符，堪以採信。
二、被告雖否認有行竊吳○樺、邱詩部分犯行，並辯以前詞，
    然查：
  (一)、證人吳○樺於本院審理時結稱：我目前就讀明倫高中，先
      前於高一下學期即99年3 、4 月間某日時許，在臺北車站
      捷運站內遺失1 個白色卡夾，內裝學生證、悠遊卡、甜心
      卡各1 張，當時我下課要去補習，進捷運站的時候還有以
      悠遊卡感應進入捷運站，但是要出捷運站的時候，我翻找
      手提袋內部的夾層，找不到我置放在該處的白色卡夾，我
      覺得白色卡夾在我提著手提袋的情況下，不太可能自己掉
      出來等語（見本院卷第123 至124 頁）。觀之證人吳○樺
      之證言，可知證人吳○樺係於下課前往補習時，在臺北車
      站捷運站遺失上揭物品，而上揭物品既置放於證人吳○樺
      手提袋夾層內，以證人吳○樺手提手提袋，白色卡夾不太
      可能掉出來之情形，證人吳○樺之白色卡夾1 只及內裝學
      生證、悠遊卡、甜心卡各1 張，顯非單純遺失，應屬遭人
      行竊至明，又證人吳○樺係下課後，前往補習途中，在臺
      北車站捷運站內遭竊，時著學生制服，行竊者亦可知證人
      吳○樺為未滿18歲之少年乙節甚明。
  (二)、證人邱詩於本院審理時具結證稱：我的NOKIA 型號1506
      號之紫紅色手機曾經於99年10月31日晚間11時許參加萬聖
      節派對，在臺北市信義區華納威秀影城某處遺失，我當天
      背的是長20公分；寬10公分可肩背、側背之手拿包，容量
      不大，但是側背包包的時候，背帶蠻長的，背包是在腰際
      附近。背包內夾層不多，我當天帶的手機、化妝包都放在
      包包裡面的空間裡，並非放在有拉鍊之內袋夾層裡，包包
      外面有一層外層覆蓋之部分，該外層覆蓋部分與包包間有
      磁扣連結，所以打開包包，是要將外層往上翻開，拿完東
      西再將外層翻下來、磁扣會自然扣上。一般來言，倘若沒
      有用力拉扯，外層的磁扣會一直扣在包包上，當天我的包
      包是屬於東西多的狀況，有可能因為人潮擁擠碰撞，讓包
      包裡面的東西從包包左右兩側的空隙掉出來（因外層覆蓋
      住，包包左右兩側仍有空隙存在）。但是以我的手機之大
      小而言，並不可能在外層覆蓋之情況下，手機從包包左右
      兩側縫隙掉出來，應該是要將外層打開，手機才可能從包
      包掉出來，而我當天因為是參加萬聖節派對，所以有沒有
      包包遭他人拉扯或遭人掀開包包外層、類似要被偷東西之
      異狀，我並也沒有特別注意等語（見本院卷第103 至105
      頁背面）。細酌證人邱詩前揭證述，可知證人邱詩當
      日參加萬聖節派對所攜帶之包包，有外層覆蓋、磁扣會自
      然扣緊，以證人邱詩所有NOKIA 手機之大小而言，無可
      能於包包外層覆蓋情況下，由包包左右空隙掉出，須將包
      包外層打開，始可拿出手機乙節甚明，是以，倘若在包包
      外層覆蓋、磁扣自然扣上之情況下，手機無自然掉落之可
      能，故依此情節，手機顯非單純遺失，應係遭人打開包包
      外層、行竊，至為灼然。
  (三)、再審以被告於偵查中，就事實欄一、二部分之物品，可明
      確區分事實欄一之物品係行竊而得；事實欄二之物品係拾
      獲而得，於檢察官面前坦承事實欄內所有犯罪事實，應答
      雖有遲疑，惟口吻平和冷靜，無神智不清情形，可見所為
      供述係本諸反覆思量、自由意志而為，有偵訊筆錄1 份存
      卷（見偵卷第36至37頁），並經本院職權當庭勘驗偵訊光
      碟，製有勘驗筆錄1 份在卷可考（見本院卷第100 至101
      頁背面）。被告既可明確區分證人吳○樺、邱詩之物品
      屬竊得；被害人王貞尹、證人王傳志之物品係路邊拾獲，
      再酌以被告始終無法交代為何以身上會有證人吳○樺、邱
      詩之私人物品、係於何處拾獲該等具有相當財產價值之
      物品等節（見本院卷第109 頁），甚於本院審理期間就證
      人吳○樺、邱詩的東西，先供稱：分別在垃圾桶、不詳
      地點撿到的等語（見本院卷第66頁），又改稱：係分別在
      臺北車站的捷運站、華納威秀那邊撿到等語（見本院卷第
      87頁背面、125 頁），歷次供述明顯不一致，可認被告於
      本院審理時所言，係為了翻異先前偵訊時自白，隨意狡辯
      取得該等物品地點至明，而其所辯：彼時神智不清楚云云
      ，顯為犯後畏罪、脫免刑責情詞，殊無可採。
  (四)、此外，並有鐵路警察局第一警務段搜索扣押筆錄、台北分
      駐所扣押物品目錄表各1 份、贓物認領保管單、贓物相片
      4 張附卷可資佐證（見偵卷第20至30、56至57頁），是被
      告事實欄一部分之竊盜犯行，均可認定。
  (五)、綜上各節，本件事證明確，被告犯行均堪認定，應依法論
      科。
三、論罪科刑部分：
  (一)、按行為後法律有變更者，適用行為時之法律，但行為後之
      法律有利於行為人者，適用最有利於行為人之法律，刑法
      第2 條第1 項定有明文。於被告行為後，刑法第321 條第
      1 項規定於100 年1 月26日經總統公布修正，於同年月28
      日生效。其中刑法第321 條第1 項第6 款之構成要件，修
      正前之規定為: 「在車站或埠頭而犯之者。」修正後之規
      定為: 「在車站、埠頭、航空站或其他供水、陸、空公眾
      運輸之舟、車、航空機內而犯之者。」且修正前之法定刑
      為「6 月以上5 年以下有期徒刑」，而修正後之法定刑則
      為「6 月以上5 年以下有期徒刑，得併科新臺幣10萬元以
      下罰金」，比較新、舊法之結果，行為後之法律並未較有
      利於被告，依照前開刑法第2 條第1 項前段之規定，此部
      分亦應適用被告行為時之修正前刑法第321 條第1 項第6
      款規定。
  (二)、核被告所為，就事實欄一部分，係分別犯修正前刑法第32
      1 條第1 項第6 款在車站竊盜罪、同法第320 條第1 項普
      通竊盜罪；就事實欄二部分，係分別犯同法第337 條之侵
      占遺失物罪。
  (三)、被告所為上揭事實欄一、二之4 次犯行，犯意各別，行為
      互殊，應予分論併罰。
  (四)、按兒童及少年福利法第70條第1 項前段所定成年人故意對
      兒童或少年犯罪之加重，係對被害人為兒童或少年之特殊
      要件予以加重處罰，乃就犯罪類型變更之個別犯罪行為予
      以加重，自屬刑法分則加重之性質，最高法院96年台上字
      第2329號判決意旨可資參照。查被告係60年9 月16日生，
      行為時為已滿20歲之成年人，而少年吳○樺係83年6 月8
      日生，係14歲以上未滿18歲之人，有其年籍資料在卷可查
      ，被告對少年犯罪，應依兒童及少年福利法第70條第1 項
      前段規定，加重其刑。
  (五)、爰審酌被告並無前科，明知拾獲他人所有物品，應送至警
      察局招領，然因無業、居無定所，且無固定經濟收入，而
      為本案加重竊盜、竊盜、侵占遺失物犯行，顯見其尊重他
      人財產權法治意識薄弱，應予非難，又被告犯罪後坦承侵
      占遺失物犯行、否認竊盜犯行，飾詞矯卸，難認具有悔意
      ，犯罪後態度不佳，因貪小便宜、欲使用他人所有具有價
      值之物品而為本案竊盜、侵占遺失物行為，兼衡其教育程
      度為國中，現今為流浪漢、均露宿街頭等節，行竊及侵占
      遺失物之手段、目的、所得利益、所生危害等一切情狀，
      分別量處如主文所示之刑，並定其應執行刑，就侵占遺失
      物部分犯行，諭知易服勞役折算標準。
  (六)、末按行為人所犯為數罪併罰，其中之一罪雖得易科罰金，
      但因與不得易科之他罪合併處罰之結果，於定執行刑時，
      祇須將各罪之刑合併裁量，不得易科罰金合併執行，司法
      院大法官會議釋字第144 號解釋意旨參照。是被告所犯普
      通竊盜罪部分，雖本得易科罰金，但因與不得易科之加重
      竊盜罪合併處罰之結果，本院於定執行刑時，自不得諭知
      易科罰金，併此敘明。
據上論斷，應依刑事訴訟法第452 條、第284 條之1 、第299 條
第1 項前段，修正前刑法第321 條第1 項第6 款，刑法第2 條第
1 項前段、第320 條第1 項、第337 條、第51條第5 款、第7 款
、第42條第3 項，兒童及少年福利法第70條第1 項、刑法施行法
第1 條之1 第1 項、第2 項前段，判決如主文。
本案經檢察官林妙蓁到庭執行職務。
中    華    民    國   100    年    9     月    28    日
                      刑事第八庭  法  官  湯千慧
以上正本證明與原本無異。
如不服本判決應於收受送達後10日內向本院提出上訴書狀，並應
敘述具體理由。告訴人或被害人如對於本判決不服者，應具備理
由請求檢察官上訴，其上訴期間之計算係以檢察官收受判決正本
之日期為準。
                                  書記官  游雅鈞
中    華    民    國   100    年    9     月    28    日
附錄本案論罪科刑法條全文
修正前刑法第321條
犯竊盜罪而有左列情形之一者，處六月以上、五年以下有期徒刑
：
一、於夜間侵入住宅或有人居住之建築物、船艦或隱匿其內而犯
    之者。
二、毀越門扇、牆垣或其他安全設備而犯之者。
三、攜帶兇器而犯之者。
四、結夥三人以上而犯之者。
五、乘火災、水災或其他災害之際而犯之者。
六、在車站或埠頭而犯之者。
前項之未遂犯罰之。
中華民國刑法第320條
（普通竊盜罪、竊佔罪）
意圖為自己或第三人不法之所有，而竊取他人之動產者，為竊盜
罪，處5 年以下有期徒刑、拘役或5 百元以下罰金。
意圖為自己或第三人不法之利益，而竊佔他人之不動產者，依前
項之規定處斷。
前二項之未遂犯罰之。
中華民國刑法第337條
（侵占遺失物罪）
意圖為自己或第三人不法之所有，而侵占遺失物、漂流物或其他
離本人所持有之物者，處5 百元以下罰金。